【裁判字號】    97,交聲,802
【裁判日期】    970925
【裁判案由】    聲明異議
【裁判全文】
臺灣彰化地方法院交通事件裁定         97年度交聲字第802號
移送  機關  交通部公路總局臺中區監理所彰化監理站
異  議  人
即受處分人  甲○○
上列異議人因道路交通管理處罰條例案件，對於交通部公路總局
臺中區監理所彰化監理站民國97年6月10日彰監四字第裁64─I00
000000號裁決書不服，聲明異議，本院裁定如下：
    主  文
異議駁回。
    理  由
一、移送機關意旨略以：異議人即受處分人（下稱受處分人）甲
    ○○於民國（下同）97年6月10日8時45分許，駕駛車牌號碼
    3461-UD號自用一般小貨車行經彰化縣彰和路三段633號前，
    因「駕照業經吊銷仍駕車行駛公路」之違規行為，經彰化縣
    警察局和美分局員警以彰縣警交字第I00000000號舉發違反
    道路交通管理事件通知書當場舉發，並經本機關於97年6月1
    0日依道路交通管理處罰條例第21條第1項第4款、以彰監四
    字第裁64-I00000000號裁決書（下稱A裁決書）裁處受處分
    人罰鍰新臺幣（下同）9,000元，並扣繳駕照，於法應無不
    合等語。
二、聲明異議意旨略以：伊雖遭舉發本件交通違規事件，然其並
    未居住在彰化縣社頭鄉仁雅村自治巷41號之戶籍地，而交通
    部公路總局臺中區監理所彰化監理站（下簡稱原處分機關）
    於96年6月29日所為彰監四字第裁00-000000000號裁決書（
    下稱B裁決書）卻送達至上揭戶籍地，故伊並未收到B裁決書
    ，因而不知伊已遭原處分機關吊扣其駕駛執照1個月及接受
    道路交通安全講習等處分內容，亦不知道須於96年8月13日
    前要繳送駕駛執照，以致日後其駕駛執照遭吊銷及註銷等情
    ，伊是在不知情況之下繼續駕駛車牌號碼3461－UD號自用一
    般小貨車遭警查獲，伊認為因B裁決書之送達並不合法，以
    致遭受A裁決書之處分實屬冤屈，據此聲明異議云云。
三、按處理違反道路交通管理事件，有關文書送達之程序，應依
    行政程序法之規定、違反道路交通管理事件統一裁罰基準及
    處理細則第5條之規定。送達，於應受送達人之住居所、事
    務所或營業所為之；於應送達處所不獲會晤應受送達人時，
    得將文書付與有辨別事理能力之同居人、受僱人或應送達處
    所之接收郵件人員；應受送達人或其同居人、受僱人、接收
    郵件人員無正當理由拒絕收領文書時，得將文書留置於應送
    達處所，以為送達。若送達，不能依前揭規定為之者，得將
    文書寄存送達地之地方自治或警察機關，並作送達通知書兩
    份，一份黏貼於應受送達人住居所、事務所、營業所或其就
    業處所門首，另一份交由鄰居轉交或置於該送達處所信箱或
    其他適當位置，以為送達；若以郵政機關為送達者，得將文
    書寄存於送達地之郵政機關，此於行政程序法第72條、第73
    條及74條定有明文。
四、本件受處分人辯稱B裁決書並未合法送達云云。惟查：
（一）本件受處分人甲○○因交通違規事件，在6個月內違規記
      點共計6點，經原處分機關依道路交通管理處罰條例第63
      條第3項之規定，於96年6月29日掣開B裁決書，裁處受處
      分人「一、吊扣駕駛執照1個月，並應接受道路交通安全
      講習、駕駛執照限於96年7月29日前繳送。二、上開駕駛
      執照逾期不繳送者：(一)自96年7月30日起易處吊扣駕駛執
      照2個月，並限於96年8月13日前繳送。(二)96年8月13日前
      未繳送駕駛執照者，自96年8月14日起易處吊銷，並逕行
      註銷駕駛執照。(三)駕駛執照吊（註）銷後，自96年8月14
      日起一年內不得重新考領駕駛執照。」，其後因異議人未
      遵期繳送駕駛執照，亦未接受道路交通安全講習，因而遭
      原處分機關逕自96年8月14日起易處吊銷，並逕行註銷駕
      駛執照，1年內不得重新考領等情，為受處分人所不爭執
      ，且有原處分機關97年7月1日中監彰字第0970014575號函
      暨所附受處分人持照情形電腦列印資料各1份附卷可稽。
（二）本件受處分人係自76年11月14日將戶籍地址遷入彰化縣社
      頭鄉仁雅村自治巷41號，至今均未遷離等情，為受處分人
      所不爭執，且有法務部戶役政連結作業系統個人基本資料
      查詢結果1紙在卷可參。查受處分人雖離去上開戶籍地址
      改居於彰化縣員林鎮○○路37之6號，惟以其於未居住於
      彰化縣社頭鄉仁雅村自治巷41號後，卻仍刻意將戶籍設於
      上開地址，並設有私人之郵筒，且本件交通違規事件之裁
      決書，由其於上開戶籍地址親自收受觀之，本件受處分人
      主、客觀上均有以上開戶籍地址為住所，且無廢止之意甚
      明。彰化監理站於96年7月16日將B裁決書交由郵政機關送
      達於受處分人上開戶籍地址，因未獲會晤受處分人本人亦
      無受領文書之同居人、受雇人或應受送達處所接收郵件之
      人，而將該文書寄存於彰化縣社頭鄉之郵政機關，並作送
      達通知書2份，1份黏貼於應受送達人（即受處分人）上開
      住所門首，1份置於該受送達處所信箱或其他適當位置，
      以為送達等情，有B裁決書之送達證書（內蓋有日期印文
      ）1紙在卷可按。則原處分機關既已依違反道路交通管理
      事件統一裁罰基準及處理細則及行政程序法之規定，於無
      法直接將B裁決書送達於異議人，亦無法為行政程序法第
      73 條第1項之補充送達之情形下，依同法第74條之規定，
      將B 裁決書寄存送達於受處分人前揭住所之郵政機關，是
      揆諸前揭法條之意旨，B裁決書應認已合法送達於受處分
      人無疑，至受處分人所辯，其事後是否確未領取系爭裁決
      書，受處分人於之後因另有交通違規與否，均與系爭裁決
      書是否合法送達無涉，受處分人事後空言否認系爭裁決書
      送達不合法，以致其駕駛執照無故遭吊銷，而為本件聲明
      異議之交通裁決案件云云，應屬無據，而不足採。
（三）再按汽車駕駛人駕駛執照業經吊銷、註銷仍駕駛小型車或
      機器腳踏車者，處新臺幣6千元以上1萬2千元以下罰鍰，
      並當場禁止其駕駛，駕駛執照並扣繳之，道路交通管理處
      罰條例第21條第1項第4款、第4項前段分別定有明文。本
      件原處分機關既已於96年7月16日以寄存送達之方式合法
      送達B裁決書予受處分人，而受處分人於收受送達後，未
      依B裁決書所定期限繳交駕駛執照，亦未接受道路交通安
      全講習，因而遭原處分機關依裁決書之內容，逕自96年8
      月14日起將受處分人駕駛執照吊銷，並逕行註銷，依法即
      屬有據。而受處分人就其於駕駛執照遭吊銷期間，仍於97
      年6月10日駕駛車牌號碼3461－UD號自用小貨車，於行經
      彰化縣彰和路3段633號前，因交通事故經警查獲等情，既
      不爭執，是其確有「駕照易處吊銷仍駕車」之違規行為無
      誤。則原處分機關就其前揭交通違規行為，依上揭依道路
      交通管理處罰條例第21條第1項第4款及違反道路交通管理
      事件統一裁罰基準表之規定，於97年6月10日以A裁決書，
      裁處受處分人罰鍰9,000元，並扣繳駕照，核無違誤，本
      件異議為無理由，應予駁回。
五、據上論斷，應依道路交通案件處理辦法第19條，裁定如主文
    。
中    華    民    國    97    年    9    月    25    日
                   交通法庭         法  官  鮑慧忠
以上正本證明與原本無異。
如不服本裁定，應於裁定送達後五日內向本院提出抗告狀 (須附
繕本 )。
中    華    民    國    97    年    9    月     25    日
                                    書記官  張木松


司法院資訊處製作；財團法人民間司法改革基金會備份。
